【裁判字號】    96,上訴,3176
【裁判日期】    970408
【裁判案由】    違反毒品危害防制條例
【裁判全文】
臺灣高等法院臺中分院刑事判決        96年度上訴字第3176號
上  訴  人  臺灣彰化地方法院檢察署檢察官
上  訴  人
即  被  告  甲○○
選任辯護人  張欽昌律師
上列上訴人因被告違反毒品危害防制條例案件，不服臺灣彰化地
方法院96年度訴字第1343號中華民國96年10月25日第一審判決（
起訴案號：臺灣彰化地方法院檢察署96年度偵字第3632號），提
起上訴，本院判決如下：
    主  文
上訴駁回。
甲○○緩刑肆年，緩刑期間付保護管束。
    事  實
一、甲○○明知愷他命（Ketamine）係毒品危害防制條例第2 條
    第2 項第3 款之第3 級毒品，不得販賣。詎甲○○為供己施
    用愷他命，並思及一次大量買入愷他命之價格較為便宜之故
    ，乃於民國96年4 月12日上午4 時許，在臺中市○○路、中
    港路口之時尚舞廳內，以新臺幣（下同）1 萬5 千元之價格
    ，向某不詳姓名成年男子購得28包愷他命，欲供己施用。其
    中1 包並於購得後，旋分別在時尚舞廳及返家後各施用半包
    完罄，其餘27包愷他命則置於身上。嗣同日下午5 時許，徐
    淑娟因其弟徐沈明與甲○○之表姐林靜宜間有所糾葛，復聽
    聞林靜宜等人有施用愷他命、進而可能有販賣愷他命之情形
    ，遂心生報復，欲佯向對方購買毒品後向警檢舉有毒品交易
    情事，然徐淑娟又慮及使用自己持用之0000000000號行動電
    話撥打給對方，對方易生疑而不接電話，乃與其弟徐沈明一
    同前往友人施乃云位於彰化縣彰化市○○路之工作地點，委
    請友人施乃云以其持用之0000000000號行動電話撥打給對方
    0000000000號行動電話（此為林靜宜昔日留予徐沈明之聯絡
    電話，申登人為甲○○之兄蔡長勳），假意要購買5000元之
    愷他命，斯時0000000000號行動電話適轉由甲○○接聽，甲
    ○○遂起意圖營利販賣第三級毒品愷他命以賺取差價牟利之
    犯意，於該電話中應允，嗣再以自己持用之0000000000號行
    動電話與上開施乃云所使用之0000000000號行動電話聯絡，
    雙方於上開2 次通話中約定在甲○○位於彰化縣彰化市○○
    路住處附近之萊爾富便利超商交易、甲○○並表示會以銀色
    三菱牌自用小客車出現。徐淑娟得悉後隨即撥打110 電話報
    案，並與其弟徐沈明一同驅車前往該處附近查看，而員警接
    獲報案後，亦立刻派員到場查緝，果發現甲○○駕駛車牌號
    碼J4─0363號之銀白色三菱牌自用小客車出現，即於同日下
    午5時30 分許，在上開彰化市○○路、西興東街口查獲甲○
    ○，並自甲○○身上扣得未及販賣之27包愷他命（淨重12.
    8883克，取樣0.1079克鑑析用罄，驗餘淨重12.7804 克），
    而偵知上情。嗣又為臺灣彰化地方法院檢察署檢察官查扣得
    上開甲○○所有、內附門號0000000000號之行動電話1支 。
二、案經彰化縣警察局彰化分局報請臺灣彰化地方法院檢察署檢
    察官偵查起訴。
    理  由
壹、證據能力
一、被告甲○○於警詢及偵查中之自白
    按刑事訴訟法第158 條之4 規定：除法律另有規定外，實施
    刑事訴訟程序之公務員因違背法定程序取得之證據，其有無
    證據能力之認定，應審酌人權保障及公共利益之均衡維護。
    因此，實施刑事訴訟程序之公務員因違背法定程序取得之證
    據，其證據能力之認定，如法律另有規定，即應依其規定，
    必法律未另有規定，始應審酌人權保障及公共利益之均衡維
    護認定之。又被告之自白，非出於強暴、脅迫、利誘、詐欺
    、疲勞訊問、違法羈押或其他不正之方法，且與事實相符者
    ，方得採為證據，此觀刑事訴訟法第156 條第1 項之規定自
    明。故該項自白，如係出於上列之不正方法，即無論其是否
    與事實相符，根本上已失其證據能力，不得採為判斷事實之
    證據資料。而此項規定乃屬上述法條所稱之「法律另有規定
    」（最高法院95年度台上字第3052號判決要旨參照），先予
    說明。
  (一)被告甲○○於警詢中之自白部分：
    1.被告甲○○及其選任辯護人於原審及本院均辯稱：被告於
      96 年4月12日之警詢自白不具任意性。因警方製作警詢筆
      錄前，被告即遭警員利誘表示，只要配合警方所指示之販
      賣情節，作完筆錄很快就可以回家等語；警員並脅迫被告
      ，表示記者一直說要報導辣妹販毒新聞，如果被告不願意
      配合承認，即要叫記者報導出來。且整個製作筆錄過程，
      乃警方預將問題及主要答案輸入完成，被告按電腦螢幕所
      示照唸而錄音，此可徵諸警詢筆錄僅短短12分鐘即完成，
      可見被告所指照唸而錄音之說，實有可能。又司法警察（
      官）詢問犯罪嫌疑人，除有急迫情況且經記明筆錄者外，
      應全程連續錄音；必要時，並應全程連續錄影；是倘未能
      證明被告警詢之自白非出於任意性及照念筆錄時錄音而非
      全程錄音等辯詞之不實，該自白應認無證據能力。
    2.經查，被告甲○○係於96年4月12日下午5時30分許為警查
      獲，惟迨當日晚間9時13分方製作警詢筆錄，期間長達3小
      時30分鐘之久，此有警局移送書及被告甲○○之彰化縣警
      察局彰化分局中正路派出所調查筆錄在卷可憑（見臺灣彰
      化地方法院檢察署96年度偵字第3632號卷第1、6頁）。又
      被告甲○○為警查獲後迄製作筆錄開始，經過 3個多小時
      ，此期間之所以未對被告做筆錄，係因愷他命為第三級毒
      品，持有及施用均不處罰，但被告持有如此多包之愷他命
      有什麼意圖要調查清楚，故一直在調查被告意向，待被告
      表示有意圖販賣之後，就請被告正式製作筆錄，於調查意
      向過程中，因未能確定被告是否犯罪，故尚未錄音錄影及
      製作筆錄等情，業據證人即承辦與製作筆錄之警員黃銘詮
      於原審審理時到庭證述綦詳（見原審卷第80 -82頁）。而
      在製作筆錄之前，所謂調查意向之過程，乃承辦警員黃銘
      詮疑問被告一名女子一次帶大量毒品是否有何意圖，即慢
      慢向被告說，後來被告就表示伊有意思要去賣等語，亦據
      證人黃銘詮於原審證述在卷可查（見原審卷第80頁背面）
      ，至於警員黃銘詮是如何向被告慢慢說，據黃銘詮於原審
      結證稱：「我跟她說：『你當時是不是要拿去那邊販賣？
      我們到達報案查獲地點查獲妳時，那部車還有從我們面前
      經過。那你事證就很明確，是不是那部車要跟你買毒品，
      你被他出賣了。』」等語。依上所述，顯見被告係為警查
      獲後，因未坦認有販賣意圖，遂遭警員一再詢問、質疑伊
      持有大量愷他命之原因是否與販賣有關，至約 3小時之後
      ，被告方表示有販賣之意圖，而警員亦至此方開始製作筆
      錄及錄音錄影一情堪以認定。則經上揭長達 3小時之調查
      、溝通及了解，被告陳述之意思自由顯已受到相當程度之
      影響。再參之，原審勘驗該次警詢筆錄之錄影光碟，勘驗
      結果為「被告面無表情看著電腦螢幕，回答內容與筆錄記
      載之遣詞用字幾乎一模一樣」，此有勘驗筆錄在原審卷可
      查（見原審卷第85頁），而上開警詢筆錄中被告之陳述並
      非口語化，整份筆錄製作時間又僅12分鐘，有上開警詢之
      筆錄記載詢問時間得佐，是被告明顯係照唸警員已繕打好
      之筆錄內容無疑。就此，證人即承辦警員黃銘詮亦證陳連
      筆錄中問及被告攜帶愷他命外出之意圖時，被告答稱「我
      因購買數量較多，想外出尋找買家時，就遭警方查獲」也
      是打好，由被告照唸乙節明確（見原審卷第86頁）。雖證
      人即警員黃銘詮於原審一再表示上開筆錄內容均係其事先
      瞭解被告之意思後再繕打等語，然以被告先經過長達 3小
      時一再被詢問、質疑持有大量愷他命之意圖，陳述自由明
      顯被壓抑之情況下，最後才供出係有販賣之意圖等語，且
      被告受詢問製作筆錄時係面無表情看著電腦螢幕照念，則
      被告所供是否係為迎合警員所要被告回答之答案，以求盡
      早脫身，並非不無可能。甚且，被告初始並不承認，經警
      員「慢慢」調查意向後即供認犯行，在此調查過程中，警
      員並無提出其他新事證足使被告認罪，則被告上開辯稱警
      員有利誘及脅迫表示，只要配合警方所指示之販賣情節，
      作完筆錄很快就可以回家，不然即要叫記者報導辣妹販毒
      新聞等語，並非完全無稽；況被告於解送臺灣彰化地方法
      院檢察署接受檢察官第一次訊問時，面對檢察官質疑伊於
      警詢中已坦承意圖販賣等語時，亦答稱：「（問：你確實
      有跟警察講說準備要出去外面賣，然後每包賣 600元，是
      不是這樣子？）警察叫我這樣子講，不然不讓我出去啊，
      伊攏講會甲我關到頭門生「蝨母」啊（台語），他說我若
      沒這樣子講，他就不讓我出去啊。」等語（見原審勘驗筆
      錄，附於原審卷第 118頁），益徵被告辯稱警詢中供述係
      出於警方脅迫一情非虛。綜上，本院認被告於警詢中之自
      白顯係出於不正方法所取得，不具任意性，依法自無證據
      能力。
  (二)被告甲○○於偵查中之自白部分：
    1.被告甲○○於96年 4月13日經檢察官訊問時所為不利於己
      之供述，被告及選任辯護人於原審、本院亦皆主張並非出
      於被告之自由意志，且筆錄之記載與其供述內容並不一致
      等語。
    2.經查，關於被告所指上開於偵查中自白部分，經原審勘驗
      當日檢察官訊問被告之偵訊錄影光碟內容，將之逐字譯出
      ，有原審2次勘驗筆錄在卷足考（見原審卷第86頁背面-89
      頁背面、第116頁背面 -118頁背面），而發現下列情事：
      (1)檢察官於尚未告知被告權利之前，即已向被告詢問「你
        怎麼會帶27包？你是準備拿出去賣對不對？對不對？哪
        有可能拿27包，你想也知道，警察都應該已經跟你講過
        了，是否準備拿出去賣？」等情，待被告否認，答稱「
        沒有。我都放在身上」等語之後，竟表示「是不是準備
        拿出去賣啦，你要講實話，不講實話，我跟你講，今天
        不讓你回去」等語，被告不語後，檢察官方告知被告得
        保持緘默等權利。
      (2)之後，檢察官問愷他命為何要分27包？被告答「他拿給
        我時就是27包」等語，檢察官即稱「不可能，不可能，
        絕對不可能，你分的？對不對？對不對？是不是你分的
        ？沒有人會這樣子，是不是你分的，沒有人這樣子的，
        你買這麼多量，人家一定拿大包給你，不可能拿小包的
        ，是不是你分的？是不是你分的？老實跟我講，是不是
        你分的？在什麼地方分的？」等語，被告在檢察官連串
        質疑下，才答稱「在家裡」等語。檢察官又進一步迭聲
        追問「你買進來的時候，是一大包對不對？你買進來的
        時候，是一大包對不對？是不是？」一情，被告答「是
        」，檢察官又問「你只有買1萬5？還是有買其他的？只
        有買這1萬5？」、「在你住處自己分裝，是不是？」等
        情，被告均「嗯」聲作答。
      (3)嗣檢察官再一次確認問「你分27包是否是要拿出去賣？
        在警察局你都講得很明確了呀？是不是？」等情，被告
        哭泣答稱「是警察叫我這樣講」等語，檢察官即表示「
        什麼叫警察叫你這樣講，事實上就是這樣子嘛，不是嗎
        ？你分成27小包要幹什麼，你不要哭，跟我講清楚，為
        什麼要分27小包？買進來 1包而已為何要分成27小包？
        要拿出去賣是不是？」等語，被告復回答：「我沒賣（
        台語）」等語，檢察官又稱「我知道你還沒賣，是不是
        準備拿出去賣，對不對？你是不是準備要拿去哪邊賣？
        跟我講。」，被告再次哭泣答稱「看可不可以賣」等語
        。
      (4)檢察官於被告反覆供陳扣案之27包愷他命係供己施用，
        且非自己分裝等語，即向被告表示「我跟你講那你這樣
        子就沒什麼好講的，我現在在記筆錄，你要跟我講清楚
        ，你到底是怎麼樣，你是要拿去賣給誰？」、「你都在
        跟我說謊對不對？你在跟我編故事，我發覺你都跟我編
        故事，越講越扯。你都在跟我說謊，為什麼要找你出去
        ，為什麼你身上要帶著這些東西？」、「你要跟我講實
        話，不要在那邊跟我越扯越遠，我跟你講，我沒有時間
        在那邊聽你說故事」等語，於被告陳稱外出係因綽號「
        小豬」之人欲借錢時，檢察官則再稱「為什麼你身上沒
        有錢？要我傳警察跟你對質是不是？為什麼你身上沒有
        帶錢？借什麼錢？借什麼錢？你要我傳警察，你在我這
        裡亂掰我就傳他來跟你對質。」、「那我問你哦，你說
        小豬要帶你出去借錢，為什麼你身上沒有帶錢？嗯，（
        此時檢察官以左手中指拍擊桌子，發出聲響）為什麼沒
        有帶錢？嗯…你不要跟我愈扯愈遠哦，因為你都跟我說
        謊話嘛。」等語。
      (5)最後，檢察官問「你還有什麼意見要陳述？那我跟你講
        哦，我認為你販賣三級毒品罪嫌重大且有串證且所犯是
        五年以上之重罪，要跟法院聲請羈押禁見，就這樣，我
        不想跟妳在那邊浪費時間了啦。」、「對不起什麼？我
        都按照你的意思記載阿，什麼叫對不起？」、「你自己
        做什麼事情你自己最清楚，不要以為在我們這邊這樣子
        辯來辯去的，我們就這樣子聽你說故事，我跟你講。」
        等語等情。
    3.綜合檢察官訊問內容，及被告甲○○就同樣之問題原先為
      否認之回答，經檢察官一再質疑、指責說謊之後，哭泣表
      示「該27包愷他命係自己分裝、準備要賣」等說詞，顯見
      檢察官上開訊問內容，確已對被告甲○○造成極大心理壓
      力，是以被告及辯護人辯稱被告當時之自白係遭檢察官以
      上揭「不講實話，今天不讓你回去」等言語脅迫，始依檢
      察官意思陳述等情，並非不實，檢察官上開不正之訊問方
      法確已影響被告主觀之自由意思。本院因認被告甲○○於
      96年 4月13日檢察官訊問時所為不利於己之自白，並非出
      於自由意志下之陳述，不得採為被告犯罪之證據，無證據
      能力。
二、證人施乃云之警詢證述及證人徐淑娟於警詢及偵查中證述
  (一)證人徐淑娟、施乃云之警詢證述
    1.按被告以外之人於檢察事務官、司法警察官或司法警察調
      查中所為之陳述，與審判中不符時，其先前之陳述具有較
      可信之特別情況，且為證明犯罪事實存否所必要者，得為
      證據，刑事訴訟法第159條之2定有明文。
    2.被告之辯護人主張上開證人施乃云、徐淑娟於警詢中之證
      述，係屬傳聞證據，並無證據能力。此查，證人徐淑娟、
      施乃云於原審審理時所為證述，明顯與警詢中所述不符，
      且依二人於原審所述，實際上與被告甲○○通電話之人乃
      施乃云，並非徐淑娟一情，為上開二名證人於原審審理時
      分別證稱明確，是該二人之警詢陳述查無具有較可信之特
      別情況，依法不得為證據，是無證據能力。
  (二)證人徐淑娟於偵查中之證述
    1.按被告以外之人於偵查中向檢察官所為之陳述，除顯有不
      可信之情況者外，得為證據，刑事訴訟法第159條之 1第2
      項亦有明文規定。
    2.被告之選任辯護人亦主張證人徐淑娟於偵查中之證述，同
      屬傳聞證據，並無證據能力。茲查，證人徐淑娟於原審審
      理時所為證述，明顯與偵查中所述不符，且實際上與被告
      甲○○通電話之人乃施乃云，並非徐淑娟一情，已如上述
      ，是證人徐淑娟於偵查中以自己即為與被告甲○○通話之
      人所為陳述，明顯有不可信之特別情況，依法亦不得為證
      據，自無證據能力。
三、「陷害教唆」所取得證據之證據能力
  (一)所謂「陷害教唆」，係指行為人原不具犯罪之故意，純因教
    唆者為使被教唆者入罪之設計教唆，始萌生犯意，進而實施
    犯罪構成要件之行為者而言。然「陷害教唆」之教唆者有二
    ，一為國家偵查機關（含受國家偵查機關所委託、授權、教
    唆私人蒐證，或與私人共謀之情形，蓋此時該私人可視為國
    家機關手足之延伸，具有強烈之國家行為性質，性質上仍屬
    偵查作為之一種，並非所謂「私人」），一為私人。又「陷
    害教唆」如係上開所指國家機關所為，因係有偵查權之人以
    引誘或教唆犯罪之不正當手段，使原無犯罪故意之人因而萌
    生犯意而實施犯罪，再進而蒐集其犯罪之證據或予以逮捕偵
    辦；縱其目的係在於查緝犯罪，但其手段顯然違反憲法對於
    基本人權之保障，且已逾越偵查犯罪之必要程度，對於公共
    利益之維護並無意義，其因此等違反法定程序所取得之證據
    資料，自不具有證據能力（最高法院92年度台上字第4558號
    判決要旨參照）。惟如係私人所為「陷害教唆」，則係「私
    人不法取證」之一種（此所謂「不法」係指私人蒐證行為，
    違反「刑事實體法」而非「刑事程序法」而言），此種私人
    不法取得之證據應否排除，法無明文，原則上單純私人違法
    取證之情形，由於不涉及國家機關違反正當法律程序干預人
    民權益問題，本不生排除之問題，蓋私人願甘冒受刑罰處罰
    之風險，進行不法取證，乃其價值判斷之選擇，其為發覺「
    真相」，不惜受到刑罰處罰之代價，法律上似無加以禁止之
    必要；惟如私人之取證違法性十分顯著，例如以非和平之方
    法如強暴、脅迫等方式所取得之證據，因已直接、強制的侵
    害被告意志決定及表達自由，不僅破壞法律核心價值，且對
    被告之人身自由有極嚴重之侵害，可認為僅有刑事實體法對
    該等行為之處罰已不足保護被告之法益，法院此時基於憲法
    保護義務之最低要求，應排除該證據之證據能力。
  (二)本案證人徐淑娟、徐沈明於原審已到庭證稱：係為教訓、報
    復被告甲○○之表姐林靜宜，而設計佯裝購買愷他命後立即
    報警等情屬實（見原審卷第76頁背面、126頁背面），是本
    案自證人徐淑娟委請施乃云代打電話與被告甲○○接洽、致
    被告甲○○攜帶27包愷他命外出、迄報警查獲被告甲○○及
    該27包愷他命，可認係徐淑娟等人「陷害教唆」被告甲○○
    之故，然此為單純私人不法取證，並無國家機關之介入、唆
    使或共謀，且徐淑娟等人所使用之手法平和，並無證據證明
    徐淑娟等人有施以強暴、脅迫等強制力，是依上說明，本院
    認本案徐淑娟等人「陷害教唆」被告甲○○後所取得之證據
    ，有證據能力，不應予以排除。
四、除上揭所述外，本案下列所引用之其餘供述或非供述證據，
    經本院審理時予以提示，各經檢察官、辯護人及被告等人表
    示意見，當事人及辯護人均未於言詞辯論終結前對該等證據
    表示異議，依法該等供述及非供述證據均已擬制同意其有證
    據能力，本院審酌上開證據，認為以之作為本案之證據亦屬
    適當，是自均具有證據能力。
貳、認定犯罪事實所憑之證據及理由
一、前揭事實，業據被告甲○○於本院審理時坦承不諱。被告選
    任辯護人則為被告答辯以：被告本無販賣的意圖，而從證人
    施乃云、徐淑娟、徐沈明所言，其等本來就是要約出被告加
    以陷害而報警，倘若被告有因為該通電話而挑起萌生販賣的
    意念，此應屬陷害教唆；且被告之行為縱使已達著手販毒階
    段，然因其行為並不能發生犯罪之結果，又無危險，不應認
    定有罪責等語。
二、經查：
  (一)被告甲○○於上揭96年4月12日上午4時許，在臺中市○○路
    、中港路口之時尚舞廳內，以1萬5千元之價格，向某不詳姓
    名成年男子購得28包愷他命，其中 1包旋即施用完畢，餘27
    包愷他命則置於身上，於同日下午 5時30分許，在上開彰化
    市○○路、西興東街口為警查獲等情，除據被告於原審行準
    備程序時所不爭執，並據證人即承辦警員黃銘詮於原審到庭
    證述屬實（見原審卷第49頁背面、第80頁）。且該扣案之物
    確為愷他命（Ketamine），有憲兵司令部刑事鑑識中心96年
    5月10日安鑑字第0960000724號鑑定書1紙附卷足憑（見同上
    偵卷第55頁）。
  (二)又被告甲○○之所以攜帶27包愷他命外出，係因於當日下午
    約 5時許，施乃云以0000000000號行動電話撥打被告甲○○
    之兄蔡長勳為申登人之0000000000號行動電話號碼，該通電
    話輾轉由被告甲○○接聽，嗣改由被告甲○○以自己所持用
    之0000000000號行動電話回撥予上開施乃云使用之00000000
    00號行動電話，雙方於這 2通電話中交談後，被告甲○○即
    攜帶該27包愷他命赴約，此情亦據被告甲○○於原審審理時
    供承在卷，並承認0000000000號行動電話雖為伊兄蔡長勳所
    有、然該段期間為伊使用，及0000000000號行動電話一直為
    伊使用等語明確（見原審卷第132頁、133頁背面、第131 頁
    背面），並有上開0000000000號、0000000000號、00000000
    00號電話於96年4月12日下午4時59分3秒及5時 0分57秒時之
    通聯紀錄及申登人資料在卷可查（見原審卷第35頁背面、第
    110頁）。
  (三)至於被告甲○○為何在上開通話後，將身上之27包愷他命一
    同攜出，厥為本案之關鍵。就此，證人徐淑娟於原審審理時
    證稱：我叫施乃云打電話時，跟施乃云講說要拿5000元的東
    西，這樣對方才會出來等語（見原審卷第77頁）。證人施乃
    云證稱：「徐淑娟叫我跟對方講說要拿5000元的東西，徐淑
    娟跟我說就跟對方這樣說就可以，其他，她處理就可以。之
    後我就等我比較有空的時候幫她打，打通後，是一個女生接
    聽的，我跟她亂編一個名字，說我是小豬的朋友，我說我要
    跟她拿什麼東西，但是詳細談話內容我忘記了，是有說拿50
    00元的東西，但有沒有說什麼東西我忘記了。對方就跟我說
    好，約在哪裡哪裡」等語（見原審卷第 119頁背面），互核
    證人徐淑娟、施乃云二人所述除情節大致相符外，在於通聯
    紀錄上，確實於96年 4月12日下午4時59分3秒，有施乃云使
    用之0000000000號電話撥打對方之0000000000號電話（即蔡
    長勳為申登人、當時為被告甲○○所使用之電話【此電話號
    碼為徐沈明告知徐淑娟轉請施乃云所撥打，係林靜宜昔日留
    予徐沈明之聯絡電話乙節，為證人徐沈明及徐淑娟證稱在卷
    ，見原審卷第76頁、第127頁背面】），通話時間為80 秒，
    繼而於同日下午5時0分57秒有被告甲○○自己持用之000000
    0000號行動電話撥打施乃云之0000000000號行動電話，通話
    時間為 7秒，此有上開通聯紀錄在卷得佐（見原審卷第35頁
    背面），參核證人施乃云上開證稱與通聯紀錄悉相一致，所
    述顯非虛妄。甚且，證人施乃云另證稱：「徐淑娟叫我打時
    ，也沒有說要找誰。我就直接說我是小豬的朋友，對方男生
    就跟我說等一下，那時候我還沒有講到說要拿5000元的事情
    。後來就換女生接聽」等語（見原審卷第 122頁），而被告
    甲○○亦供認：「第一通打到0000000000號電話，當時家裡
    好像有3、4個男孩子，所以不知道是誰叫我去接的，我當時
    在 2樓睡覺，他們叫我接，後來我是用0000000000號電話回
    撥的」等語（見原審卷第 126頁），則就何人先接聽、再轉
    由被告甲○○接聽之細節，證人施乃云亦均證述靡遺，益徵
    證人施乃云確有撥打上開電話並與被告甲○○通話。況本案
    係證人徐淑娟、徐沈明欲報復被告甲○○之表姐林靜宜，因
    得悉林靜宜等人有施用愷他命、進而可能有販賣愷他命之情
    形，欲佯向對方購買毒品後向警檢舉有毒品交易情事，才委
    請證人施乃云代打電話聯絡一情，分據證人徐淑娟、徐沈明
    於原審審理時結稱明確（見原審卷第 76頁及背面、第126頁
    背面、127頁）；且證人徐淑娟確有於當日下午 5時13 分56
    秒以0000000000號電話撥打110報案，通話秒數為108秒，報
    案內容為「與一男子約定毒品交易（蔡長勳駕駛一輛銀色三
    菱牌自小客）」、地點為「彰化市○○路○段7-11超商前」
    乙節，有通聯紀錄及彰化縣警察局受理各類案件紀錄表各 1
    份附卷可稽（見原審卷第37頁、第61頁背面、同上偵卷第81
    頁，惟上開受理各類案件紀錄表上所載報案時間為當日下午
    5 時14分14秒）。準此，證人徐淑娟、徐沈明係為報復對方
    ，欲將對方可能販毒之事報警揭發，才請託證人施乃云代打
    電話聯絡，而施乃云受託聯絡後，見面地點、對方駕駛何種
    車輛出現等均已連繫明確，則豈會就最重要之「交易」事項
    未為提及，且證人徐淑娟報警已將姓氏、聯絡電話留下（該
    聯絡電話之申登人即為徐淑娟，有上開通聯紀錄載明可證）
    ，警方非常容易追蹤是否謊報或誣陷，故證人徐淑娟報警時
    顯已確認施乃云在電話中有提及其所交待購買5000元之事，
    方撥打 110報案。是依上揭情況證據更可認證人施乃云所述
    接聽電話過程及內容為真，堪以採信，故而，證人施乃云與
    被告甲○○之通話內容確實為購買5000元之「東西」一事應
    至為明確。
  (四)又證人施乃云與被告甲○○二人通話中所談定之5000元「東
    西」究為何物，雖證人施乃云於原審證稱：並未提愷他命或
    愷他命之術語等語（見原審卷第 123頁），證人徐淑娟於原
    審亦證稱：「我只有跟施乃云說要她跟對方拿5000元的東西
    ，沒有說什麼東西，也沒有講任何術語」等語（見原審卷第
    125 頁背面）。然揆諸被告甲○○一接獲電話旋即回撥，且
    回撥後未久即外出赴約，身上並攜有27包愷他命，以致為警
    查獲，均如上認定，復自陳「不知道0000000000號電話（即
    被告甲○○接獲及回撥之電話）是誰的」等語（見原審卷第
    132 頁）【雖被告甲○○前一再辯稱：伊以為係「小豬」之
    人打來的云云，然被告甲○○另坦承與伊通話者為女性，而
    伊所認識之「小豬」者為男性一情（見原審卷第 137頁），
    顯見被告甲○○接獲上開該通談及購買5000元東西之電話時
    ，根本不識對方為何人，故其辯稱：伊以為是認識的「小豬
    」之人云云，明顯為圖卸之詞，並不足取。】，由上揭諸情
    以觀，被告甲○○如未能了解對方該通電話所指「東西」即
    為伊嗣後身上為警查獲之愷他命，又何以攜帶外出？另參以
    證人即承辦警員黃銘詮於原審證稱：「我們發現這部車就將
    這部車攔下，我們請她出示身分證及駕行照，就是被告甲○
    ○，只有她一人，當時覺得被告眼神怪怪的，想要跑的樣子
    ，就把她壓制在地上，發現她褲子的口袋鼓鼓的，就命她把
    東西交出來，她就把那一大包毒品拿出來」等語（見原審卷
    第80頁），而被告甲○○亦供承看到警員會跑，係因身上有
    帶「東西」（即愷他命），且無照駕駛等語（見原審卷第13
    3 頁背面），而被告甲○○係一出門就為警查獲，亦為被告
    甲○○於原審坦承在卷（見原審卷第 132頁背面），是以被
    告甲○○明顯早意識自己身上攜帶有27包愷他命，以致一出
    門見警方人員上前，即欲逃跑，被告甲○○既早知自己身上
    置有27包愷他命，卻仍一同攜出，可見伊係有意攜帶愷他命
    外出，甚為彰明。再查，被告甲○○除攜帶愷他命27包及 1
    隻小狗外，並無攜帶其他物品，此為證人即當時查獲警員黃
    銘詮結稱在卷詳細（見原審卷第80頁），而被告甲○○之所
    以攜帶小狗外出，係欲帶小狗去洗澡，此情亦為被告於原審
    自陳在卷（見原審卷第41頁），故被告甲○○當時外出所攜
    帶得為交易之物僅有身上之愷他命，毋庸置疑。以被告甲○
    ○接獲不相識之人來電欲購買5000元之「東西」，即與之約
    定地點，有意並僅攜帶得為交易物之愷他命外出，是該「東
    西」在被告甲○○之認知中確為「愷他命」，被告甲○○確
    有販賣5000元愷他命予通話對方之意圖，至為灼然。
  (五)被告甲○○於原審自陳一次購買28包愷他命，本意係供己施
    用等語，茲查無積極證據足認被告甲○○係一次購入一大包
    後再自行分裝為28小包，且向上游購毒時即係小包裝者，亦
    非不合理，是以被告甲○○上揭所陳，並非不足採取，故難
    認被告甲○○係基於販賣之意圖購入愷他命。惟被告甲○○
    於接獲上開施乃云所打電話後，確係攜帶愷他命外出欲與之
    交易，是證人施乃云撥打電話表明欲購買5000元之東西後，
    明顯已引起被告甲○○販賣愷他命之決意。對此，辯護人雖
    辯稱：此有「陷害教唆」之情事，應不成立罪責等語。然本
    案被告甲○○犯罪之決意，雖經認定係證人徐淑娟等人基於
    報復心理所設計而引發，確屬「陷害教唆」之一種，然「陷
    害教唆」之法效主要在於刑事程序法上有無證據排除原則之
    適用，亦即「陷害教唆」取得之證據有無證據能力，得否據
    以認定被告之犯罪事實而言，並非為阻卻被告之違法性或有
    責性之原因，故辯護人上開所辯容有誤解，本案徐淑娟等人
    所為之「陷害教唆」並不阻卻被告甲○○犯罪之成立。
  (六)被告甲○○另供陳購買28包愷他命為1萬5千元等語（見同上
    偵卷第48頁），等於每包愷他命約 536元，又被告甲○○於
    原審另坦認：一般單買1小包愷他命係800元至1000元，5000
    元之愷他命約7、8包等語（見原審卷第131頁、第134頁），
    足見被告甲○○主觀認知中，5000元購得愷他命7、8包是為
    行情，等於每包販售714元或625元之價格為合理，而被告甲
    ○○與此次欲交易之對方並不相識，理論上並無給予特殊優
    待之理，且電話中僅提及購買5000元之東西，被告甲○○即
    應允而外出，雙方顯未就價格進一步商談、或討價還價、或
    折扣計算等，再酌諸一般毒品交易有一定之價格，無庸進一
    步言明，故而被告甲○○係欲以一般行情販賣予對方應無疑
    問。則依此計算，被告甲○○以每包約 536元之價格購入，
    欲以一般行情即5000元約7、8包愷他命之價格出售，伊就每
    包得有約 100元之利潤至明，被告甲○○有營利之意圖堪以
    認定。
三、綜上所述，本案事證明確，被告販賣第三級毒品愷他命未遂
    之犯行堪以認定，應依法論科。
、論罪科刑理由
一、核被告所為，係犯毒品危害防制條例第4 條第3 項、第6 項
    之販賣第三級毒品未遂罪，起訴書雖僅載明被告係犯同條例
    第4 條第3 項之販賣第三級毒品罪，未論及未遂，容有所誤
    ，然因罪名相同，僅行為態樣有既遂未遂之分，故無庸引刑
    事訴訟法第300 條變更檢察官起訴之法條，附此敘明。被告
    意圖販賣而持有第三級毒品愷他命之目的既在供己販賣之用
    ，則其意圖販賣而持有第三級毒品之低度行為應為販賣之高
    度行為所吸收，不另論罪。被告販賣第三級毒品未遂，應依
    既遂犯之刑減輕之。
二、查被告雖有販賣第三級毒品愷他命之行為，惟未及賣出即為
    警查獲，且此次犯罪決意乃意欲報復之對方設計所引起，被
    告實因一時貪念而失慮，犯罪情節尚與大量販售毒品，毒化
    社會之大毒梟有異，是認被告對於法益侵害之程度有限，衡
    其情節，縱處以販賣第三級毒品罪之法定最低度刑，猶嫌過
    重，其情狀顯堪憫恕，爰依刑法第59條規定酌量遞減輕其刑
    。
三、原審以本案被告前揭事證明確，並酌被告起意販賣，殊不知
    販賣毒品造成毒品流通氾濫，戕害國民身心健康，對於社會
    治安有一定程度之負面影響，且此次雖未遂，犯罪決意又係
    對方所誘發，然手中持有之毒品數量不少，一轉念即意圖販
    賣，所為仍有惡性，自應予以課責，及被告犯罪之方法、手
    段，販賣之數量，可得之利潤，及被告犯後態度等一切情狀
    ，量處如原審判決主文所示之刑（附予敘明檢察官求處有期
    徒刑 4年，原審斟酌上情，認仍屬過重，乃量處如原審判決
    主文所示；及被告犯罪時間雖在96年 4月24日之前，惟所犯
    係毒品危害防制條例第4條第 3項、第6項之罪，依中華民國
    九十六年罪犯減刑條例第3條第 1項第7款之規定不得減刑）
    。另以扣案之第三級毒品愷他命 27包（合計淨重12.8883克
    ，取樣 0.1079克鑑析用罄，驗餘淨重12.7804克），屬毒品
    危害防制條例第2條第2項第 3款之第三級毒品，而依毒品危
    害防制條例第18條第 1項前段規定沒收銷燬之。又供上開毒
    品包裝用之外分裝袋27只，係可與上開毒品分離，而其主要
    作用在於包裹毒品，防其裸露、潮濕，便於被告攜帶毒品販
    賣之用，及內附門號0000000000號行動電話 1支，則係供被
    告對外聯絡此次販毒之用，又均為被告甲○○所有，業據被
    告供承為伊所有等語無誤在卷，均併應依毒品危害防制條例
    第19條第 1項之規定宣告沒收之。核其認事用法並無違誤；
    量刑亦屬允當。被告上訴主張其已坦認犯行，請求從輕量刑
    云云，並無理由。另檢察官以：
  (一)原審雖以被告於96年 4月13日偵查中之自白，因在未告知被
    告權利之前，即已向被告詢問「你怎麼會帶27包？是準備拿
    出去賣對不對？」、「不講實話，我跟你講，今天不讓你回
    去」等語，前者違反被告保持緘默之權利，後者則構成脅迫
    之不正訊問方法，確已影響被告主觀之自由意志；及被告就
    同樣的問題原先為否認，經檢察官一再質疑、指責說謊之後
    ，又哭泣表示該27包係自己分裝、準備要賣等說詞，已經造
    成被告極大之心裡壓力，故被告此部分之自白並非出於自由
    意志下之陳述，無證據能力。惟按：
    1.就勘驗筆錄所載，檢察官對被告權利告知之前，雖有訊問
      有無準備販賣之情，且言及「不講實話，今天不讓你回去
      」等語，惟被告一開始即否認販賣，應無影響被告保持緘
      默之權利；再者，檢察官本負有向法院聲請羈押之權，本
      案警方移送意圖販賣而持有第三級毒品，檢察官認亦可能
      構成販賣第三級毒品，法定刑分別為 3年以上10年以下有
      期徒刑及 5年以上有期徒刑之重罪，且被告遭警方查獲時
      ，身上持有27包愷他命，罪嫌重大，符合羈押之原因及必
      要性，檢察官當可向法院聲請羈押，故檢察官上述所言，
      係將聲押之旨口語化，即檢察官上述所言，僅為行使法定
      權利，並非以脅迫強取自白，再加上本案被告並未自白，
      故上述檢察官所言應無不當之處。尤其本案之偵訊，自始
      至終為連續錄音錄影，並無中斷之處，若檢察官欲為違法
      訊問，則中斷錄音錄影即可，根本不可能留下證據使人詬
      病，故檢察官亦無出於不正訊問之意。
    2.訊問被告，固應出於懇切之態度，檢察官於該次訊問時，
      雖有質疑被告說謊，並用手指敲桌面，然此係被告供詞反
      覆，檢察官始以質疑口吻為之，且檢察官訊問之口氣嚴正
      ，並非兇惡，亦無大聲叫罵、污辱被告，與出於強暴、脅
      迫或其他不正方法之訊問相差甚遠，而被告供詞反覆時，
      無論檢察官、法官均有可能適時質疑被告，不任被告天花
      亂墜，此僅為訊問技巧之一，尚不至屬不正訊問；且實務
      上所見之違法或不正訊問，口氣常十分兇惡，甚至有手拍
      桌面、喝叱被告之舉動，本案皆無此等情狀，益見本件檢
      察官之訊問並無不當之處。
    3.另就本案起訴書所引用之證據，在人的證據方面，僅有證
      人徐淑娟於警詢及偵查中之證述，並未援引被告於偵查中
      之供述；且就該次偵訊筆錄以觀，前段被告雖供承買進 1
      大包，在住處分裝成27小包，惟後段則記載被告否認販賣
      ，雖其中有一大段未予記載，然此係被告就是否準備販賣
      之情前後供述反覆（見勘驗光碟譯文），最後確認被告並
      無坦承之意，故筆錄之後段記載並無扭曲被告真意，且筆
      錄僅記載被告自行分裝27小包，並無記載準備販賣，在法
      律上充其量只構成持有第三級毒品，與販賣與否無關，故
      偵查檢察官並未將此列為不利於被告之自白，並採為證據
      使用；另被告在羈押審理庭中亦否認販賣之情，則偵查與
      羈押審理庭之訊問結果相同，因法律上禁止不正訊問之目
      的，在於預防國家機關以不法手段取得非任意性自白，本
      案被告此部分之供述既非自白，起訴時亦未列為證據之一
      ，何來刑事訴訟法第156條第1項之問題？原審此部分之推
      論及駁斥此部分與本案無關之證據，似有違反邏輯，亦有
      打擊檢方士氣之嫌。
  (二)按刑事訴訟法第95條之權利告知，第98條訊問態度條款，係
    刑事訴訟法定程序，原條文並無違反之效力規範，如有違反
    時，當需從其他條項考慮違反之效果，而遍查刑事訴訟法，
    有關此部分者，厥為刑事訴訟法第158條之2、第158條之4之
    規範。首先刑事訴訟法第158條之 2第2項規定檢察事務官、
    司法警察官或司法警察詢問受拘提、逮捕之被告或犯罪嫌疑
    人時，違反第95條第2、3款之規定者，準用前項之規定，即
    原則上不得作為證據使用，但經證明其違背非出於惡意，且
    該自白或陳述係出於自由意志者，不在此限，是上開條文僅
    限於違反第95條第2、3款時有所規範，不但有選擇性，復未
    將檢察官之訊問規範在內，應為立法有意排除，亦即檢察官
    縱有違反第95條之規定，並不當然導致訊問無效。再查刑事
    訴訟法第158條之4規定除法律另有規定外，實施刑事訴訟程
    序之公務員，因違背法定程序取得之證據，其有無證據能力
    之規定，應審酌人權保障及公共利益之均衡維護，是檢察官
    違反第95條、第98條時，自應從人權保障及公共利益之均衡
    維護加以考量甚明，本案檢察官於開庭初始見被告之外顯態
    度而有所質疑後，立即告知刑事訴訟法第95條條款，隨即展
    開訊問，並非始終未為權利條款告知，然原審未有隻字片語
    論及權衡原則，即一筆勾銷檢察官訊問之證據能力，顯為率
    斷云云，因認原審判決關於此部分之認定已違背法令，請將
    原判決撤銷，另為適當合法之判決云云。經查，本案原審判
    決，已就前揭檢察官96年 4月13日訊問被告之過程，依勘驗
    偵訊光碟之結果參酌現行刑事訴訟法相關之規定，詳予論述
    該次偵訊筆錄製作過程確有違刑事訴訟法之規定而認其不具
    證據能力，核其認定，確屬有據，已經論述如前。檢察官仍
    執前詞而指摘原判決關於此部分之認定違誤，亦無理由。本
    件上訴既均為無理由，自皆應予駁回。
四、末查被告前未曾受有期徒刑以上刑之宣告，有臺灣高等法院
    被告前案紀錄表附卷可憑，被告因一時失慮，致罹刑章，且
    犯後已於本院坦認前揭一切犯行，復深表悔悟，足見被告經
    此次偵、審程序，當知所警惕，信無再犯之虞，本院認對其
    所宣告之刑，以暫不執行為適當，爰併依刑法第74條第 1項
    第1款之規定，宣告緩刑4年；併為期被告於緩刑期間能接受
    專業觀護人員之輔導，協助其建立正確之人生觀，爰同時宣
    告在上開緩刑期間付保護管束，以勵自新。
據上論斷，應依刑事訴訟法第368條，刑法第74條第1項第1款、
第93條第1項第1款，判決如主文。
本案經檢察官乙○○到庭執行職務。
中    華    民    國    97    年     4    月     8    日
            刑事第一庭  審判長法  官  陳  紀  綱
                              法  官  姚  勳  昌
                              法  官  張  智  雄
上列正本證明與原本無異。
如不服本判決，應於判決送達後10日內，向本院提出上訴書狀，
上訴書狀應「敘述具體上訴理由」，並按他造當事人之人數附繕
本。
                              書記官  謝  雅  惠
中    華    民    國     97   年     4    月    9    日
所犯法條：
毒品危害防制條例第4條
製造、運輸、販賣第一級毒品者，處死刑或無期徒刑；處無期徒
刑者，得併科新臺幣 1 千萬元以下罰金。
製造、運輸、販賣第二級毒品者，處無期徒刑或7年以上有期徒
刑，得併科新臺幣 7 百萬元以下罰金。
製造、運輸、販賣第三級毒品者，處5年以上有期徒刑，得併科
新臺幣 5 百萬元以下罰金。
製造、運輸、販賣第四級毒品者，處3年以上10年以下有期徒刑
，得併科新臺幣 3 百萬元以下罰金。
製造、運輸、販賣專供製造或施用毒品之器具者，處1年以上7年
以下有期徒刑，得併科新臺幣 1 百萬元以下罰金。
前五項之未遂犯罰之。


司法院資訊處製作；財團法人民間司法改革基金會備份。
